【裁判字號】    90,交上易,1916
【裁判日期】    901227
【裁判案由】    過失傷害
【裁判全文】
臺灣高等法院臺南分院刑事判決           九十年度交上易字第一九一六號     Ｃ
      上  訴  人
      即  被  告  乙  ○  ○
右上訴人因過失傷害案件，不服臺灣臺南地方法院九十年度交易字第三七○號中華民
國九十年九月二十七日第一審判決（起訴案號：臺灣臺南地方法院檢察署九十年度偵
字第八二二九號），提起上訴，本院判決如左：
      主      文
上訴駁回。
      事      實
一、乙○○於民國九十年四月十八日上午十時三十分許，騎乘車牌號碼ＢＤＤ─六六
    六號重型機車，沿台南市○○街由北向南方向行駛，途經該街五七九號前，本應
    注意汽機車行駛時，駕駛人應注意車前狀況，並隨時採取必要之安全措施，而依
    當天雖係雨天，地面潮濕，惟當時並未下雨，日間自然光線、路面無缺陷、道路
    上未有任何障礙物、視距復屬良好等情形以觀，客觀上亦無不能注意之情事，其
    竟疏未注意車前狀況，貿然前行。適有陳碧女騎乘車牌號碼ＶＣＨ─九Ｏ一號輕
    型機車，沿台南市○○街由南向北行駛至該址，亦疏未注意轉彎車應讓直行車先
    行，因欲返回其台南市○○街五八三號住處，即貿然左轉，致二車相撞擊，甲○
    ○旋即人車倒地，受有雙膝、臀挫傷之傷害。
二、案經甲○○訴由台南市警察局第五分局報請臺灣臺南地方法院檢察署檢察官偵查
    起訴。
      理      由
一、訊據上訴人即被告乙○○固坦承有於右揭時地與甲○○所騎機車發生肇事之事實
    ，惟否認有過失，辯稱：係告訴人甲○○忽然轉彎才撞上云云，惟查：
二、右揭事實，迭據被告於警訊時、原審審理時均坦承不諱，核與告訴人甲○○於警
    訊時及原審審理中所指訴之情節相符，並有道路交通事故調查報告表一紙、現場
    及車損相片十五張附於警局卷可稽（見警局卷第五頁至第十一頁）。又告訴人甲
    ○○因本件車禍，而受有雙膝、臀挫傷之傷害，復有奇美醫學中心診斷證明書一
    紙附於警局卷足資佐證（見警局卷第四頁）。依該診斷書醫囑言欄雖記載：病人
    於九十年四月十六日於本院治療急診觀察，同日出院云云，惟依告訴人提出之收
    費收據日期係九十年四月十八日（見原審卷第二十二頁），而告訴人及被告於原
    審均供承發生傷害及應診日期確係九十年四月十八日，該診斷書應係誤載，實係
    九十年四月十八日應診等語（見原審卷第十八頁）。
三、按汽機車行駛時，駕駛人應注意車前狀況，並隨時採取必要之安全措施，道路交
    通安全規則第九十四條第三項定有明文。被告於上揭時、地騎乘機車，自應加以
    注意，而當天雖係雨天，地面潮濕，惟當時並未下雨，日間自然光線、路面無缺
    陷、道路上未有任何障礙物、視距復屬良好等情，亦有上述道路交通事故調查報
    告表載明可考，據此判斷，當時客觀上亦無不能注意之情事，被告竟疏於注意車
    前狀況，致撞及甲○○騎乘之機車，是被告之駕駛行為，顯有過失，亦為被告於
    原審自承其有疏失（見原審卷第十七頁）。況本件經送台灣省台南區行車事故鑑
    定委員會鑑定，亦持相同見解，認「甲○○駕駛輕機車，轉彎車未讓直行車先行
    ，為肇事主因，乙○○駕駛重機車，未注意車前狀況，為肇事次因」，復有該鑑
    定委員會九十年八月三十一日南鑑字第九０一０二０號函及鑑定意見書在卷可參
    （見原審卷第八頁至第十頁）。是以被告之過失駕車行為，與告訴人所受之傷害
    間，復具有相當因果關係，雖告訴人甲○○於本件車禍之發生亦有較大之疏失，
    但既由於被告之過失併合而為危害發生之原因，被告之刑責，當不能因此相抵而
    解免，僅可供量刑之斟酌而已。被告於警訊及原審審理時之自白核與事實相符，
    被告於本院翻異前詞否認過失，顯事後卸責之詞，委無足採。本件事證已臻明確
    ，被告乙○○過失傷害犯行，堪予認定。
四、核上訴人即被告乙○○所為，係犯刑法第二百八十四條第一項前段之普通過失傷
    害罪。原審以被告罪證明確，因以適用刑法第二百八十四條第一項前段，第四十
    二條第二項前段，罰金罰鍰提高標準條例第一條前段，第二條等規定，並審酌被
    告素行良好並無前科、其過失之程度、告訴人所受傷害尚屬輕微且同為本件車禍
    之肇事因素，而被告在肇事後，業己為告訴人甲○○給付二次醫藥費（約新臺幣
    一千餘元），被告雖有心與告訴人達成民事和解，惟因告訴人要求被告賠償八萬
    七千元，致雙方未能達成民事上之和解（被告事後提出依原審簡易判決而匯款四
    千多元之存證信函），及被告犯後坦承犯行，態度良好等一切情狀，量處罰金一
    千元，並諭知罰金如易服勞役以三百元折算一日之標準。本院經核原審認事用法
    俱無不合，量刑亦稱妥適，被告上訴意旨否認過失，而否認犯罪，並無可取，為
    無理由，應予駁回。
本案經檢察官羅清溪到庭執行職務。
中    華    民    國      九十      年      十二      月      二十七    日
                                  臺灣高等法院臺南分院刑事第六庭
                                      審判長法官  楊    明    章
                                            法官  顏    基    典
                                            法官  徐    宏    志
右正本證明與原本無異。
不得上訴。
                                      法院書記官  徐    瑞    清
中    華    民    國      九十      年      十二      月     二十八     日
附錄法條：
刑法第二百八十四條第一項：因過失傷害人者，處六月以下有期徒刑、拘役或五百元
                          以下罰金。


司法院資訊處製作；財團法人民間司法改革基金會備份。
